臺灣彰化地方法院民事裁定
110年度司繼字第199號
聲  請  人  程光儀律師

關  係  人  財政部國有財產署中區分署

法定代理人  趙子賢  
上列聲請人聲請對被繼承人陳干(即陳于)選任遺產管理人事件，
本院裁定如下：
    主  文
解除程光儀律師為原失蹤人陳干(即陳于)財產管理人之職務。
選任程光儀律師為被繼承人陳干(即陳于)（男，民國前0年0月00
日生，失蹤前最後住居所：臺中州彰化郡花壇庄口庄字口庄86番
地、宣告於民國44年12月25日下午12時死亡）之遺產管理人。
准對被繼承人陳干(即陳于)之繼承人為承認繼承之公示催告。
被繼承人陳干(即陳于)之大陸地區以外之繼承人，應自本公示催
告公告於司法院網站之翌日起，1年內承認繼承。上述期限屆滿
而無繼承人承認繼承時，被繼承人之遺產，於清償債權並交付遺
贈物後，如有賸餘即歸屬國庫。
程序費用新臺幣壹仟元由被繼承人陳干(即陳于)之遺產負擔。
    理  由
一、本件聲請意旨略以：聲請人前經本院108年度司財管字第2號
    裁定選定為失蹤人陳干(即陳于)之財產管理人，聲請人擔任
    財產管理人已為失蹤人處理分割共有物訴訟及辦理繼承登記
    完畢。聲請人聲請對失蹤人為死亡宣告，經本院109年度亡
    字3號裁定宣告陳干(即陳于)於民國44年12月25日死亡。被
    繼承人陳干(即陳于)生前持有之彰化縣○○鄉○○段000000地號
    土地遭第三人占用，聲請人以財產管理人名義起訴，經本院
    109年度訴字第751號審理在案，因被繼承人陳干(即陳于)已
    受死亡宣告，其繼承人有無不明，又無親屬會議選定遺產管
    理人，為此聲請解除財產管理人職務，另聲請選任聲請人為
    被繼承人陳干(即陳于)之遺產管理人等語。
二、按繼承開始時，繼承人之有無不明者，由親屬會議於1個月
    內選定遺產管理人，並將繼承開始及選定遺產管理人之事由
    ，向法院報明；親屬會議依前條規定為報明後，法院應依公
    示催告程序，定6個月以上之期限，公告繼承人，命其於期
    限內承認繼承；無親屬會議或親屬會議未於前條所定期限內
    選定遺產管理人者，利害關係人或檢察官，得聲請法院選任
    遺產管理人，並由法院依前項規定為公示催告，此為民法第
    1177條、第1178條所明定。
三、經查，聲請人主張之上開事實，業據提出本院108年度司財
    管字第2號裁定及確定證明書、106年度訴字第1019號民事判
    決、109年度亡字第3號裁定、土地所有權狀（上述皆為影本
    ）等件為證，經核無訛，堪認原失蹤人陳干(即陳于)受死亡
    宣告致財產管理終結，聲請人解除財產管理人職務之聲請應
    予准許。而被繼承人陳干(即陳于)名下尚有不動產須賴遺產
    管理人管理該事務，聲請人以利害關係人即原財產管理人之
    身分聲請為被繼承人陳干(即陳于)選任遺產管理人，依法應
    屬有據，本件自有選任遺產管理人之必要。審酌被繼承人陳
    干(即陳于)於受死亡宣告前，即由聲請人擔任財產管理人，
    聲請人就被繼承人之相關遺產遺債情況瞭解應較深，基於公
    益與程序經濟考量及遺產管理之一貫性，且卷內亦無其與遺
    產事務有利害關係等不適宜擔任遺產管理人之情形，認選任
    聲請人擔任被繼承人陳干(即陳于)之遺產管理人應為適當，
    依法選任之並為承認繼承之公示催告，裁定如主文所示。
四、又若無被繼承人陳干(即陳于)之繼承人承認繼承，其遺產於
    清償債權，並交付遺贈物後，如有賸餘，歸屬國庫。從而國
    有財產署依國有財產法第9條之規定，對被繼承人之財產具
    有期待利益；且非公用財產，以國有財產局（現為國有財產
    署）為管理機關，民法第1185條、國有財產法第12條分別定
    有明文，國有財產署依法係非公用財產之管理機關，自與本
    件有利害關係，是本院依職權併予通知，附此說明。
五、另依民法1179、1180條、家事事件法第140條，遺產管理人
    有下列職務及義務：一、編製遺產清冊。二、為保存遺產必
    要之處置。三、聲請法院依公示催告程序，限定一年以上之
    期間，公告被繼承人之債權人及受遺贈人，命其於該期間內
    報明債權及為願受遺贈與否之聲明，被繼承人之債權人及受
    遺贈人為管理人所已知者，應分別通知之。四、清償債權或
    交付遺贈物。五、有繼承人承認繼承或遺產歸屬國庫時，為
    遺產之移交。前項第一款所定之遺產清冊，管理人應於就職
    後三個月內編製之；第四款所定債權之清償，應先於遺贈物
    之交付，為清償債權或交付遺贈物之必要，管理人經親屬會
    議之同意，得變賣遺產。遺產管理人，因親屬會議，被繼承
    人之債權人或受遺贈人之請求，應報告或說明遺產之狀況。
    法院選任之遺產管理人於職務執行完畢後，應向法院陳報處
    理遺產之狀況並提出有關文件，附此敘明。
六、依家事事件法第127條第4項規定，裁定如主文。
七、如對本裁定抗告，須於裁定送達後10日之不變期間內，向本
    院提出抗告狀，並繳納抗告費新臺幣1,000元。
中　　華　　民　　國　　110 　年　　6 　　月　　24　　日
                  家事法庭      司法事務官　曾怡華